【裁判字號】    99,訴,90
【裁判日期】    990527
【裁判案由】    毒品危害防制條例
【裁判全文】
臺灣士林地方法院刑事判決                99年度訴字第90號
公  訴  人  臺灣士林地方法院檢察署檢察官
被      告  乙○○
指定辯護人  本院公設辯護人甲○○
上列被告因違反毒品危害防制條例案件，經檢察官提起公訴（99
年度偵字第1461號、第1964號），本院判決如下：
    主  文
乙○○犯如附表一、二所示之罪，各處如附表一、二宣告刑欄所
示之刑，應執行有期徒刑肆年陸月，扣案之第一級毒品海洛因（
驗餘淨重肆點玖公克）併同難以析離之分裝袋壹拾貳只、第二
級毒品甲基安非他命（驗前淨重壹拾貳點柒公克）併同難以析
離之分裝袋壹拾壹只，沒收銷燬之；扣案之行動電話貳支（不含
SIM 卡）、電子磅秤壹具、分裝匙壹支以及未扣案之犯罪所得新
臺幣伍仟元，沒收之；其中未扣案之犯罪所得新臺幣伍仟元，如
全部或一部不能沒收時，以其財產抵償之。
    事  實
一、乙○○明知海洛因及甲基安非他命分別係毒品危害防制條例
    所明文公告列管之第一級、第二級毒品，不得非法持有、轉
    讓及販賣，竟因缺錢花用，基於販賣之營利意圖，於附表一
    所示時間、地點，以所示方式販賣第二級毒品甲基安非他命
    予張傑斌共計三次（販賣數量及價格詳如附表一所示）。另
    基於轉讓之犯意，於附表二所示時間、地點，無償轉讓第一
    級毒品海洛因予梁淑卿、簡文田合計三次（轉讓數量詳如附
    表二所示）。嗣於民國99年1 月12日下午2 時許，在臺北縣
    三芝鄉○○路○ 段與公正街口，為警當場查獲，並扣得轉讓
    剩餘之第一級毒品海洛因12包（驗餘淨重4.39公克）、販賣
    暨施用剩餘之第二級毒品甲基安非他命11包（驗前淨重12.
    73公克）及其所有供販賣、轉讓毒品所用之行動電話2 支、
    電子磅秤1 具、分裝匙1 支，而循線查悉上情（涉嫌施用第
    二級毒品部分，經檢察官另案聲請簡易判決處刑，現由本院
    士林簡易庭以99年度士簡字228 號繫屬受理中，另涉嫌持有
    第二級毒品MDMA部分，則經檢察官為不起訴處分確定）。
二、案經臺北縣政府警察局金山分局報告臺灣士林地方法院檢察
    署檢察官偵查起訴。
    理  由
一、按被告以外之人於審判外之言詞或書面陳述，除法律有規定
    者外，不得作為證據，刑事訴訟法第159 條第1 項固有明文
    。惟被告以外之人於審判外之陳述，經當事人於審判程序同
    意作為證據，法院審酌該言詞陳述或書面陳述作成時之情況
    ，認為適當者，亦得為證據；當事人、代理人或辯護人於法
    院調查證據時，知有上開刑事訴訟法第159 條第1 項不得為
    證據之情形，而未於言詞辯論終結前聲明異議者，視為有前
    項之同意，刑事訴訟法第159 條之5 亦有明文。查證人張傑
    斌、梁淑卿、簡文田於警詢、檢察官偵查中所為之指訴內容
    ，經本院於審判程序提示予被告乙○○及其辯護人，並告以
    內容要旨，被告、辯護人均表示無意見，且未聲明異議，本
    院審酌相關言詞陳述作成時之情況，認為適當，依前揭法條
    意旨，均得援為本案證據。
二、前揭事實業據被告於檢察官偵查及本院審理中坦承不諱，核
    與證人張傑斌、梁淑卿、簡文田之證述情節相符，並有卷附
    監聽譯文（第1461號偵查卷第47至50頁參照）及上開扣案證
    物為憑；又扣案粉末12包送驗結果為第一級毒品海洛因（驗
    餘淨重4.39公克），純度39.88%，純質淨重1.77公克；扣案
    結晶物11包則為第二級毒品甲基安非他命（驗前淨重約12.
    73公克），此有法務部調查局濫用藥物實驗室99年1 月28日
    調科壹字第09923002450 號鑑定書、內政部警政署刑事警察
    局99年1 月28日刑鑑字第0990007918號鑑定書可稽。以上足
    認被告之自白與事實相符，應可採信。綜上所陳，本案事證
    明確，應依法論科。
三、論罪科刑
    (一)按法規之制定與法規之修正，如有特定生效日之必要者
        ，依中央法規標準法第14條或第20條第2 項準用第14條
        之規定，應分別特定其施行日期。法規制定或前次修正
        基於特殊因素所特定之施行日期，並不適用於日後修正
        或再次修正之條文。又法律之制定或修正，若未明定施
        行日期者，中央法規標準法雖未規定應自何時生效，然
        法律既經制定或修正並經總統公布，自應依一般原則，
        自公布日起算至第3 日發生效力。92年7 月9 日修正公
        布之毒品危害防制條例第36條規定：「本條例自公布後
        6 個月施行」，其立法理由謂：「(一)依修正草案第2 條
        第3 項規定，法務部需會同衛生署成立審議委員會每3
        個月定期檢討調整毒品之分級及品項，而本次新增第4
        級毒品，有需要在新法施行前先經該審議會檢討後再調
        整公布，爰預留6 個月緩衝期，以利處理。(二)依本條例
        新修正之規定，有必要再訂定相關子法及修正相關法規
        ，以配合本條例之施行，故亦有需要預留適當緩衝期，
        以利訂頒相關子法及相關法規之配合修正」，故該條規
        定，顯係因應該次修正之需，始預留適當之緩衝期，故
        其後修正條文之施行日期尚難援引此一規定而為標準，
        若未明定施行日期者，自應依一般原則，自公布日起算
        至第3 日發生效力。茲總統於98年5 月20日以華總一義
        字第09800125141 號令修正公布毒品危害防制條例第4
        、11、11之1 、17、20、25條條文，依上開說明，修正
        條文應自公布日起第3 日即98年5 月22日發生效力。茲
        查本案被告之犯罪行為時間均在98年5 月22日以後，自
        應逕行適用行為時即修正後之現行毒品危害防制條例相
        關規定。
    (二)查海洛因及甲基安非他命分別係毒品危害防制條例明文
        公告列管之第一級、第二級毒品，是核被告所為，附表
        一部分係犯毒品危害防制條例第4 條第2 項之販賣第二
        級毒品罪，附表二部分則係犯同條例第8 條第1 項之轉
        讓第一級毒品罪。被告持有第二級毒品甲基安非他命、
        第一級毒品海洛因之低度行為，應為高度之販賣、轉讓
        行為所吸收不另論罪。
    (三)刑法於94年2 月2 日修正公布，於95年7 月1 日起施行
        ，基於刑罰公平原則之考量，杜絕僥倖之犯罪心理，並
        避免易致鼓勵犯罪之誤解，修正後刑法已刪除第56條連
        續犯之規定，行為人反覆實行之犯罪行為茍係在刑法修
        正施行後者，因法律之修正已生阻斷連續犯之法律效果
        ，除認應合於接續犯、繼續犯、集合犯等實質上一罪關
        係而以一罪論處外，基於一罪一罰之刑罰公平性，自應
        併合處罰。本件被告所為如附表一、二所示各次販賣、
        轉讓毒品之犯行，均係在刑法修正施行後所為，行為時
        間相異，難認係在密切接近之時、地，分數個舉動以接
        續或反覆施行之行為，與接續犯之概念非合，參酌上開
        所述，即應予以分論併罰。又被告所犯各次販賣、轉讓
        毒品之犯行，犯意個別，罪名不同，應予分論併罰。
    (四)又毒品危害防制條例第17條第2 項規定「犯第4 條至第
        8 條之罪於偵查及審判中均自白者，減輕其刑」，而所
        謂「偵查及審判中均自白」，係指被告於偵查中歷次之
        陳述，曾經自白，且於各審級審判中歷次之陳述，曾經
        自白而言（臺灣高等法院98年度第3 次刑事庭庭長法律
        問題研討會決議參照）。本案被告就販賣第二級毒品、
        轉讓第一級毒品等犯行於偵查及審判中均自白不諱，合
        於毒品危害防制條例第17條第2 項之規定，應各依法減
        輕其刑。至辯護人雖主張再援引刑法第59條規定酌減被
        告刑責，然被告年輕力壯，因牟利而販賣毒品，且無償
        轉讓海洛因予他人施用，客觀上並無犯罪情狀顯可憫恕
        之情形，且本案已依毒品危害防制條例第17條第2 項減
        輕刑責，亦無科以最低度刑仍嫌過重之情形，故本院認
        無刑法第59條規定之適用，附此敘明。
    (五)本院審酌被告為圖賺取不法利益，竟以販賣毒品之方式
        牟利，且無償轉讓毒品，增加毒品在社會流通之危險性
        ，對於國民健康及社會秩序已生危害，惟慮其智識程度
        不高，販賣毒品之數量及所得非鉅，且犯後坦承之態度
        等一切情狀，量處如附表一、二宣告刑欄所示之刑，並
        定其應執行之刑。
    (六)沒收方面
    １、按犯毒品危害防制條例第4 條至第9 條之罪者，其供犯
        罪所用或因犯罪所得之財物，均沒收之，如全部或一部
        不能沒收時，追徵其價額或以其財產抵償之，毒品危害
        防制條例第19條第1 項分別定有明文；又毒品危害防制
        條例第19條第1 項規定，犯同條例第4 條至第9 條之罪
        者，其供犯罪所用或因犯罪所得之財物，均沒收之，但
        並無「不問屬於犯人與否沒收之」之特別規定，自應仍
        有刑法第38條之適用，即以屬於犯人所有者為限，始得
        沒收之；又因毒品危害防制條例第19條第1 項係採義務
        沒收主義，故犯罪所得之對價，不問其中成本若干，利
        潤多少，均應全部諭知沒收，且該條所稱「追徵其價額
        」者，必限於所沒收之物為金錢以外之其他財物而無法
        沒收時，始應追徵其價額，使其繳納與原物相當之價額
        ，如所得財物為金錢而無法沒收時，應以其財產抵償之
        ，而不發生追徵價額之問題。另以營利為目的販入毒品
        ，經多次販賣後，持有剩餘毒品被查獲，其各次販賣毒
        品行為，固應併合處罰。惟該持有剩餘毒品之低度行為
        ，應僅為最後一次販賣毒品之高度行為所吸收，不另論
        罪。故就該查獲之剩餘毒品，祇能於最後一次之販賣毒
        品罪宣告沒收銷燬，不得於各次販賣毒品罪均宣告沒收
        銷燬。
    ２、本件扣案之第一級毒品海洛因（驗餘淨重4.39公克）、
        第二級毒品甲基安非他命（驗前淨重約12.73 公克），
        因屬被告最後一次販賣、轉讓剩餘之物，應各併同難以
        析離之分裝袋12只、11只，依毒品危害防制條例第18條
        第1 項前段之規定，於附表一編號3 、附表二編號3 所
        示犯行中宣告沒收銷燬之。另扣案之行動電話2 支（不
        含SIM 卡）、電子磅秤1 具及分裝匙1 支，均係被告所
        有供販賣、轉讓毒品所用之物，業經其供述在卷，爰依
        法宣告沒收之。至0000000000、0000000000行動電話門
        號SIM 卡，均非被告本人申請，此有本院卷附遠傳電信
        股份有限公司租用戶資料可參，依約非屬被告所有之物
        ，尚無宣告沒收之依據，附此敘明。
    ３、另被告如附表一所示販賣毒品之犯罪所得即現金部分，
        應於各次犯行中宣告沒收，且因未據扣案，如全部或一
        部不能沒收時，自應以被告之財產抵償之。至轉讓毒品
        部分，因無犯罪所得，此部分尚無宣告沒收之問題。
據上論斷，應依刑事訴訟法第299 條第1 項前段，毒品危害防制
條例第4 條第2 項、第8 條第1 項、第17條第2 項、第18條第1
項前段、第19條第1 項，刑法第11條前段、第51條第5 款，判決
如主文。
本案經檢察官張紜瑋到庭執行職務。
中    華    民    國    99    年    5     月    27    日
                  刑事第四庭審判長法  官    李正紀
                                  法  官    莊明達
                                  法  官    楊皓清
以上正本證明與原本無異。
如不服本判決應於收受判決後10日內向本院提出上訴書狀，並應
敘述具體理由：其未敘述上訴理由者，應於上訴期間屆滿後20日
向向本院補提理由書（均須按他造當事人之人數附繕本）「切勿
逕送上級法院」。
                                  書記官   朱俶伶
中    華    民    國    99    年    5     月    27    日
附錄論罪法條：
毒品危害防制條例第4條第2項
製造、運輸、販賣第二級毒品者，處無期徒刑或 7 年以上有期徒
刑，得併科新臺幣一千萬元以下罰金。
毒品危害防制條例第8條第1項
轉讓第一級毒品者，處 1 年以上 7 年以下有期徒刑，得併科新
臺幣 1 百萬元以下罰金。
附表一
┌──┬──────┬──────┬─────────────┬───────────────┐
│編號│   時間     │    地點    │販賣對象、方式、數量及價格│         罪名暨宣告刑         │
├──┼──────┼──────┼─────────────┼───────────────┤
│ 1  │98年10月5 日│臺北縣淡水鎮│以0000000000門號聯繫後，販│販賣第二級毒品，處有期徒刑3 年│
│    │晚間10時30分│登輝大道路邊│賣第二級毒品甲基安非他命1 │6 月，扣案行動電話2 支（不含  │
│    │許          │            │公克予張傑斌（使用        │SIM 卡）、電子磅秤1 具、分裝匙│
│    │            │            │0000000000門號），並獲利新│1 支及未扣案之犯罪所得新臺幣2 │
│    │            │            │臺幣（下同）2 千元。      │千元，沒收之；其中未扣案之犯罪│
│    │            │            │                          │所得新臺幣2 千元，如全部或一部│
│    │            │            │                          │不能沒收時，以其財產抵償之。  │
├──┼──────┼──────┼─────────────┼───────────────┤
│ 2  │98年10月8 日│臺北縣三芝鄉│以0000000000門號聯繫後，販│販賣第二級毒品，處有期徒刑3 年│
│    │下午5時許   │中正路萊爾富│賣第二級毒品甲基安非他命  │6 月，扣案行動電話2 支（不含  │
│    │            │便利超商    │0.5 公克予張傑斌（使用門號│SIM 卡）、電子磅秤1 具、分裝匙│
│    │            │            │0000000000），並獲利1 千元│1 支及未扣案之犯罪所得新臺幣1 │
│    │            │            │。                        │千元，沒收之；其中未扣案之犯罪│
│    │            │            │                          │所得新臺幣1 千元，如全部或一部│
│    │            │            │                          │不能沒收時，以其財產抵償之。  │
├──┼──────┼──────┼─────────────┼───────────────┤
│ 3  │98年10月18日│同上        │以0000000000門號聯繫後，販│販賣第二級毒品，處有期徒刑3 年│
│    │下午5 時30分│            │賣第二級毒品甲基安非他命3 │6 月，扣案之第二級毒品甲基安非│
│    │許          │            │包（合計1 公克）予張傑斌（│他命（驗前淨重12.73 公克）併同│
│    │            │            │使用門號0000000000），並獲│難以析離之分裝袋11只，沒收銷燬│
│    │            │            │利2 千元。                │之；扣案行動電話2 支（不含SIM │
│    │            │            │                          │卡）、電子磅秤1 具、分裝匙1 支│
│    │            │            │                          │及未扣案之犯罪所得新臺幣2 千元│
│    │            │            │                          │，沒收之；其中未扣案之犯罪所得│
│    │            │            │                          │新臺幣2 千元，如全部或一部不能│
│    │            │            │                          │沒收時，以其財產抵償之。      │
└──┴──────┴──────┴─────────────┴───────────────┘
附表二
┌──┬──────┬──────┬─────────────┬───────────────┐
│編號│   時間     │    地點    │  轉讓對象、方式、數量    │         罪名暨宣告刑         │
├──┼──────┼──────┼─────────────┼───────────────┤
│ 1  │98年10月10日│臺北縣石門鄉│以0000000000門號聯繫後，無│轉讓第一級毒品，處有期徒刑6 月│
│    │凌晨零時許  │石門村內石門│償轉讓第一級毒品海洛因1 包│，扣案之行動電話2 支（不含SIM │
│    │            │89之1 號    │（0.4 公克）予梁淑卿（使用│卡）、電子磅秤1 具及分裝匙1 支│
│    │            │            │門號0000000000）。        │，沒收之。                    │
├──┼──────┼──────┼─────────────┼───────────────┤
│ 2  │99年1 月10日│臺北縣三芝鄉│以0000000000、0000000000門│轉讓第一級毒品，處有期徒刑6 月│
│    │晚間10時許  │淡金路路邊  │號聯繫後，無償轉讓第一級毒│，扣案之行動電話2 支（不含SIM │
│    │            │            │品海洛因1 包（0.4 公克）予│卡）、電子磅秤1 具及分裝匙1 支│
│    │            │            │簡文田。                  │，沒收之。                    │
├──┼──────┼──────┼─────────────┼───────────────┤
│ 3  │99年1月12日 │同上        │同上                      │轉讓第一級毒品，處有期徒刑6 月│
│    │上午6、7時許│            │                          │，扣案之第一級毒品海洛因（驗餘│
│    │            │            │                          │淨重4.39公克）併同難以析離之分│
│    │            │            │                          │裝袋12只，沒收銷燬之；扣案之行│
│    │            │            │                          │動電話2 支（不含SIM 卡）、電子│
│    │            │            │                          │磅秤1 具及分裝匙1 支，沒收之。│
└──┴──────┴──────┴─────────────┴───────────────┘

司法院資訊處製作；財團法人民間司法改革基金會備份。
